# 持股比例不变但是丧失控制权的几点疑问

提问人：ali19900701 时间：2020-03-18 08:05:28
陈老师以及各位前辈，目前有这样一个问题想请教大家。前提：母公司对子公司当期持股比例不变，但是因母公司从子公司撤离部分董事会成员导致无法控制，针对该问题有如下疑问：
1 、我是否就按照“《企业会计准则第 2 号——长期股权投资》第十五条，投资方因处置部分权益性投资等原因丧失了对被投资单位的控制的，在编制个别财务报表时，处置后的剩余股权能够对被投资单位实施共同控制或施加重大影响的，应当改按权益法核算，并对该剩余股权视同自取得时即采用权益法核算进行调整”，所以我应该对50%的比例按权益法对其进行追溯调整？
2 、如果“1”想法没问题，那么“《企业会计准则第 33 号——合并财务报表》第 50 条，企业因处置部分股权投资等原因丧失了对被投资方的控制权的，在编制合并财务报表时，对于剩余股权，应当按照其在丧失控制权日的公允价值进行重新计量。”，在实际工作中我们并不能对50%股权的公允价值重新计量吧？个人认为可以就按目前的账面价值继续入账，是否可行？
3 、针对“《企业会计准则第 33 号——合并财务报表》第三十三条、第三十九条、第四十四条母公司在报告期内处置子公司以及业务，编制合并资产负债表时，不应当调整合并资产负债表的期初数。 应当将该子公司以及业务期初至处置日的收入、费用、利润、现金流量纳入合并利润表、合并现金流量表”中不应该调整合并资产负债表的期初数？我在按子公司审定表中的未分配利润数*持股比例确认长股投-损益调整数时，如果我在调整系统里输入以下分录并不能平啊。
借：长股投-损益调整
贷：期初未分配利润（以前年度留存收益*50%）
贷：投资收益（今年期初截止丧控日的利润*50%）
如何理解不应当调整资产负债表的期初数呢？
望陈老师及各位前辈指点。@chenyiwei

回答人：chenyiwei
1 、个别报表层面如你所述的处理，由于持股比例不变，故按照目前的持股比例追溯调整为权益法核算。
2 、合并报表层面需重新计量丧失控制权之日的公允价值。如果不切实可行的，需结合重要性原则考虑能否接受简化处理。
3 、期初数仍纳入合并。因此期初资产负债表的合并结果不变。虽然期末无需再编制长期投资与该子公司净资产的合并抵销分录，但本期内子公司净利润、利润分配与母公司模拟权益法的投资收益之间的抵销分录仍需编制（仅针对自年初至丧失控制权之日的期间）。